最高法院刑事判決　　　　　　一○○年度台上字第二二七二號
上　訴　人　台灣高等法院檢察署檢察官
被　　　告　陳添順
上列上訴人因被告違反毒品危害防制條例案件，不服台灣高等法
院中華民國九十九年一月二十六日第二審判決（九十九年度上訴
字第二三○號，起訴案號：台灣士林地方法院檢察署九十八年度
毒偵字第四四一號），提起上訴，本院判決如下：
    主  文
上訴駁回。
    理  由
按刑事訴訟法第三百七十七條規定：上訴於第三審法院，非以判
決違背法令為理由不得為之；是提起第三審上訴，應以原判決違
背法令為理由，係屬法定要件；如果上訴理由書狀並未依據卷內
訴訟資料具體指摘原判決不適用何種法則或如何適用不當，或所
指摘原判決違法情事顯與法律規定得為第三審上訴理由之違法情
形不相適合時，均應認其上訴為違背法律上之程式，予以駁回。
本件檢察官上訴意旨略以：檢察官不服第一審判決提起第二審上
訴，於上訴理由書已指出被告陳添順前因施用第一級毒品罪二罪
，經第一審法院另案判決各處有期徒刑一年確定。被告再犯本件
施用第一級毒品罪，顯見其經前次矯治後，仍不知悔改，且對刑
罰之回應力不佳，為使罰當其罪，以收預防之效，實有酌量加重
其刑之必要，第一審判決竟諭知較前次判決所宣告之刑為低之刑
度，又立法時已認施用毒品者有病患之特質，乃特別設立觀察勒
戒、強制戒治等治療程序，施用毒品者於治療後，再犯施用毒品
罪者，代表其治療無效而需施以刑罰矯正，第一審判決於科刑時
，竟以被告具病患性犯人之特質為由予以輕判，顯係逾越法官之
權限，侵害立法者之立法核心領域，殊屬不當，且豈非宣示「犯
越多次施用毒品罪者，越具病患性犯人之特質，而應更予以輕判
」，如此量刑實不符國民感情，難收矯治之效，亦與比例原則、
平等原則、罪刑相當原則有違，第一審判決量刑顯屬過輕等語，
是檢察官上訴書已指出第一審判決量刑失當之具體事由，係屬合
法之上訴，原判決認本件上訴顯無具體理由而不合法定程式，有
判決適用法則不當之違法云云。
惟查：原判決以第一審判決認定被告有本件施用第一級毒品之犯
行，其五年內再犯為累犯，依法加重其刑，並審酌被告曾經強制
戒治，又有本件犯行，可認其具有病患性犯人之特質，被告施用
毒品係傷害自身健康，所生危害非鉅，其犯後坦承犯行，及其智
識程度、家庭狀況等一切情狀，認公訴人求處有期徒刑一年四月
，容有過重，而量處有期徒刑七月，已詳敘其所憑證據、認定理
由及量刑依據；從形式上觀察，第一審判決採證認事、用法或量
刑並無不當或違法。檢察官提起第二審上訴，雖執上開理由指摘
第一審判決量刑過輕。惟刑罰之量定，為事實審法院自由裁量之
職權，倘其所量處之刑並未逾越法定刑，復無違反比例或罪刑相
當原則之情形者，自不得任意指為違法。第一審就被告所犯施用
第一級毒品罪，量處有期徒刑七月，並未逾越法定刑，且係以被
告之責任為基礎，並依本案之具體事證，審酌刑法第五十七條各
款情形，認其雖屬累犯，但無逐次加重刑罰之必要，其量刑亦無
顯然失輕而違背罪刑相當原則之情形，尚難指為違法。檢察官之
第二審上訴，泛指第一審判決量刑過輕，形式上雖已提出事由，
然該事由，尚不足認第一審判決有何不當或違法，因認本件檢察
官之第二審上訴，顯無具體理由，為不合法定程式，予以駁回。
經核原判決並無適用法則不當之違法。上訴意旨置原判決之論述
於不顧，未依據卷證資料，具體指摘原判決如何違背法令，難謂
已符合首揭法定上訴要件，應認檢察官之上訴為違背法律上之程
式，予以駁回。
據上論結，應依刑事訴訟法第三百九十五條前段，判決如主文。
中    華    民    國  一○○  年    五    月    五    日
                      最高法院刑事第五庭
                          審判長法官  林  永  茂  
                                法官  蘇  振  堂  
                                法官  林  立  華  
                                法官  蔡  國  在  
                                法官  陳  春  秋  
本件正本證明與原本無異
                                      書  記  官  
中    華    民    國  一○○  年    五    月   十一   日
                                                       s